臺灣花蓮地方法院刑事裁定
110年度聲字第618號
聲  請  人  
即被告      張卜元




選任辯護人  吳欣陽律師(法扶律師)
上列聲請人即被告因違反槍砲彈藥刀械管制條例等案件（本院11
0年度訴字第158號），不服本院受命法官於中華民國110 年12月
8日所為關於羈押之處分，聲請撤銷，本院裁定如下：
    主  文
聲請駁回。
    理  由
一、聲請意旨詳如刑事抗告狀所載（詳如附件）。 
二、被告張卜元因違反槍砲彈藥刀械管制條例等案件，經臺灣花
    蓮地方檢察署檢察官提起公訴，由本院以110年度訴字第158
    號案件審理中，該案受命法官於110年12月8日訊問被告後，
    認有羈押之原因及必要，依刑事訴訟法第101條第1項第2、3
    款、第101條之1第1項第4款規定，於同日當庭裁定羈押、禁
    見並送達押票，被告旋於同日當庭以言詞提出抗告，並另於
    110 年12 月13日具狀提出刑事抗告狀並於同日直接送達本
    院，有本院110年12月8日訊問筆錄及該刑事抗告狀上之本院
    收狀章可憑，是本件聲請期間未逾5 日，應屬合法。又本件
    羈押處分，係由受命法官於訊問後所為，核係受命法官所為
    之處分，聲請人雖提起抗告，惟觀諸聲請意旨，係對上開所
    為羈押處分不服而聲請撤銷，顯係誤聲請撤銷或變更為抗告
    ，揆諸前開說明，本件應為聲請準抗告，自應視為已有撤銷
    原處分之聲請，合先敘明。
三、依刑事訴訟法第101條第1項第2、3款及第101條之1第1項第4
    款規定，被告經法官訊問後，認為犯罪嫌疑重大，而所犯為
    死刑、無期徒刑或最輕本刑為5年以上有期徒刑之罪，有相
    當理由認為有逃亡、湮滅、偽造、變造證據或勾串共犯或證
    人之虞及有反覆實施刑法第304條之強制罪、第305條之恐嚇
    危害安全罪之虞者，非予羈押，顯難進行訴追、審判或執行
    者，得羈押之。又關於羈押與否之審查，其目的僅在判斷有
    無實施羈押強制處分之必要，並非認定被告有無犯罪之實體
    審判程序，故關於羈押之要件，無須經嚴格證明，以經釋明
    得以自由證明為已足。且羈押被告之目的，其本質在於確保
    訴訟程序得以順利進行，或為確保證據之存在與真實，或為
    確保嗣後刑罰之執行，而對被告所實施剝奪其人身自由之強
    制處分。被告有無羈押之必要，法院僅須審查被告犯罪嫌疑
    是否重大、有無羈押原因及有無賴羈押以保全偵、審或執行
    之必要，由法院就具體個案情節予以斟酌決定，如就客觀情
    事觀察，法院許可羈押之裁定或延長羈押之裁定，在目的與
    手段間之衡量並無明顯違反比例原則情形，即無違法或不當
    可言。
四、經查：
  ㈠被告因違反槍砲彈藥刀械管制條例等案件，經檢察官起訴於1
    10年9月10日繫屬本院，經於110年12月8日日由受命法官訊
    問後，被告坦承涉犯刑法第304條第1項强制罪嫌、第305條
    恐嚇罪嫌、槍砲彈藥刀械管制條例第7條第4項持有衝鋒搶、
    手槍及同條例第12條第4項持有子彈罪嫌，否認違反同條例
    第7條第6項、第1項販賣手槍未遂及同條例第12條第5項、第
    1項販賣子彈未遂之罪嫌，而卷內有共同被告之證述、相關
    證人、被害人、告訴人之指述、監視器錄影照片、道路監視
    器或行車紀錄器畫面照片、行車紀錄器影像畫面、車牌辨識
    行車軌跡比對結果等證據在卷可佐，因認被告涉犯上開犯罪
    嫌疑重大，審酌其所涉持有衝鋒槍、手槍、子彈，及販賣手
    槍、子彈未遂罪嫌，分別係最輕本刑5年及7 年以上有期徒
    刑之罪，而重罪常伴有逃亡之高度可能性，且被告就所涉情
    節之供述，與共同被告、證人證述部分歧異，又共同被告林
    加成自本案繫屬至今仍未到庭，有事實足認有與共犯或證人
    勾串之虞。另被告尚有其他相關強盜案件偵查中，其與本案
    時間相近，衡諸兩案所犯罪質、罪數，足認被告有反覆實施
    之虞。其所涉違反槍砲彈藥刀械管制條例、強制、恐嚇等罪
    嫌多次之犯罪情狀，危害社會甚鉅，經本院權衡國家刑事司
    法權之有效行使、公共利益之維護，被告人身自由及防禦權
    受侵害之程度等，認非予羈押，不足以確保將來審判權之行
    使，而有羈押之必要。而於同日當庭裁定羈押禁見並送達押
    票等情，有本院110 年度訴字第158 號刑事卷宗可考。
  ㈡被告雖以前詞聲請撤銷原裁定，惟經本院審閱相關卷證後，
    認被告雖坦承犯持有槍械及恐嚇、強制等罪，惟否認販賣手
    槍子彈未遂之犯嫌，然有共同被告及相關證人之證述、被害
    人、告訴人之指述、監視器錄影照片、道路監視器或行車紀
    錄器畫面照片、行車紀錄器影像畫面、車牌辨識行車軌跡比
    對結果等在卷為證，足認被告上開犯罪嫌疑重大，而其所涉
    罪嫌係法定最輕本刑有期徒刑7 年以上之罪，而被告所涉違
    反槍砲彈藥刀械管制等罪嫌，危害社會治安甚鉅，日後如經
    有罪判決確定，所受宣告之刑恐非輕微，被告面臨重責加身
    ，而重罪常伴有逃亡、串證之高度可能，此係趨吉避凶、脫
    免刑責、不甘受罰之基本人性，依客觀、正常之社會通念，
    足認已該當逃亡之相當理由之認定標準。又被告所述與共同
    被告及證人證詞有所歧異，共同被告許智超雖已羈押禁見，
    惟共同被告林加成迄今仍未到庭，其仍可與聲請人即被告聯
    繫，同已該當「相當理由」足認有勾串證人之虞之認定標準
    ，原審亦已詳述理由。
  ㈢再辯護人雖辯稱：現為COVID-19之疫情期間，不僅國外疫情
    較我國嚴峻，且多國均設有入境之管制措施，故逃往海外所
    需付出之代價甚高，又被告於國外亦無可投靠之對象，因此
    依照社會常情，被告實無逃亡至海外之動機云云。然疫情嚴
    峻對於國人出境之影響，與被告將來是否藉機潛逃海外之可
    能性並無必然關聯，而被告未來既恐受有重刑之宣告，亦難
    免伴有在國內逃亡之高度可能性，無從據以擔保日後審理或
    執行之順利進行。是辯護人上開所辯，實難憑採。
  ㈣被告所涉違反槍砲彈藥刀械管制條例等罪嫌，對社會治安危
    害重大，且案件尚待審理，為使後續訴訟程序順利進行，權
    衡國家司法權之有效行使、社會秩序及公共利益、被告人身
    自由私益及防禦權受限制之程度，堪認原審所為羈押之處分
    尚屬適當且必要，合乎比例原則。原裁定本此意旨所得心證
    之理由及依據，並無違反經驗法則或論理法則，經核並無不
    合。綜上，被告聲請撤銷羈押處分，顯無理由，應予駁回。
五、依刑事訴訟法第416 條第4 項、第412 條、第220 條，裁定
    如主文。
中　　華　　民　　國　　110 　年　　12　　月　　24　　日
            刑事第一庭  審判長  法  官  黃鴻達  
                                法  官  吳明駿
                                法  官  戴韻玲 
上列正本證明與原本無異。
本件不得抗告。
因疫情而遲誤不變期間，得向法院聲請回復原狀。
中　　華　　民　　國　　110 　年　　12　　月　　24　　日

                                書記官  李俊偉